【裁判字號】    99,易,1629
【裁判日期】    991130
【裁判案由】    侵占等
【裁判全文】
臺灣高雄地方法院刑事判決              99年度易字第1629號
公  訴  人  臺灣高雄地方法院檢察署檢察官
被      告  陳坤茂
            謝進榮
上一被告之
選任辯護人  許清連律師
            李錦臺律師
            陳奕全律師
上列被告因侵占等案件，經檢察官提起公訴（99年度偵字第2539
號），被告於準備程序中就被訴事實為有罪之陳述，經告知簡式
審判程序之旨，並聽取被告與公訴人之意見後，本院合議庭裁定
由受命法官獨任進行簡式審判程序，判決如下：
    主  文
陳坤茂犯侵占罪，累犯，處有期徒刑陸月，如易科罰金，以新臺
幣壹仟元折算壹日。扣案之遠東國際商業銀行支票壹紙（發票人
：謝程寶貴；發票日：中華民國九十九年一月八日；票面金額：
十萬元；支票號碼：ＢＫ0000000）及現金新臺幣貳仟伍
佰元，均沒收之。
謝進榮犯故買贓物罪，處有期徒刑肆月，如易科罰金，以新臺幣
壹仟元折算壹日。緩刑貳年，並應向公庫支付新臺幣肆萬元。
    事  實
一、陳坤茂前因偽造文書、贓物等案件，經本院96年度易字第22
    75號判決分別判處有期徒刑3 月、1 月15日，並定應執行刑
    有期徒刑4 月確定，入監服刑後，於民國97年3 月5 日徒刑
    縮刑期滿執行完畢出監。其於99年1 月8 日與吳再添訂約負
    責施作位於高雄市○○區○○路175 巷6 弄22號對面空地之
    填土、整地工程，而吳再添為早日完成工期，另於98年12月
    間，將以新臺幣（下同）380,000 元所購買之挖土機（廠牌
    ：EXCAETOR、型號：PC40、淺綠色）1 部出借提供予陳坤茂
    使用整地；詎陳坤茂猶不知悔改，竟意圖為自己不法之所有
    ，基於侵占之意思，於當日上午10時許，撥打電話予不知情
    之范德發，佯稱其有1 部挖土機要出售，並要求范德發介紹
    買主等語，范德發遂轉告知謝進榮，並由陳坤茂與謝進榮直
    接聯繫、洽談。謝進榮明知上揭挖土機並非陳坤茂所有，陳
    坤茂亦無法提供任何證明文件，其並無出售處分之權利，竟
    仍基於故買贓物之犯意，於當日13時許，在上揭空地上與陳
    坤茂提出市場行情價格一半之低價即160,000 元之價格向陳
    坤茂購買上揭挖土機，陳坤茂同意成交並當場收取60,000元
    現金，陳坤茂而侵占該挖土機；嗣於當日15時許，謝進榮指
    示不知情之郭進隆駕駛車牌號碼K6-241號自用大貨車至上揭
    空地，將上揭挖土機載運至謝進榮所經營位於高雄縣大社鄉
    ○○○路107 號「千祥重機公司」空地上後，於當日17時許
    ，在該公司內，再由謝進榮將尾款100,000 元以遠東國際商
    業銀行（下稱遠東銀行）支票1 紙（發票人：謝程寶貴；發
    票日：99年1 月8 日；票面金額：100,000 元；支票號碼：
    BK00 00000）給付予陳坤茂。嗣當日16時許，吳再添發現其
    上揭挖土機不見蹤影報警處理，經警循線於99年1 月10日15
    時許，在上開公司空地查獲上揭挖土機，另在陳坤茂身上扣
    得上揭遠東銀行支票1 紙及上揭現金價金剩餘2,500 元，始
    知上情。
二、案經吳再添訴由高雄市政府警察局小港分局報請臺灣高雄地
    方法院檢察署檢察官偵查起訴。
    理  由
壹、證據能力部分：
    按本件被告陳坤茂、謝進榮所犯均係死刑、無期徒刑、最輕
    本刑為3 年以上有期徒刑以外之罪，渠等於準備程序就前揭
    被訴事實均為有罪之陳述，經告知簡式審判程序之旨，並聽
    取渠等與公訴人之意見後，經本院合議庭依刑事訴訟法第27
    3 條之1 第1 項之規定，裁定由受命法官獨任進行簡式審判
    程序。又本件卷內之物證、書證等證據，依同法第273 條之
    2 規定，不受第159 條第1 項關於傳聞法則規定之限制，依
    法均有證據能力，合先敘明。
貳、實體部分：
一、上揭犯罪事實，均業經被告陳坤茂、謝進榮坦承不諱，核與
    證人即被害人吳再添、證人范德發於警詢、檢察事務官偵詢
    時、證人即承辦員警林獻田於檢察事務官偵詢時、證人郭進
    隆於警詢之證詞相合（見偵卷第10頁至第21頁、第79頁、第
    80頁、第82頁、第89頁、第90頁、第94頁、第95頁），並有
    99年1 月8 日土方回填合約書、上揭挖土機進口報單、99年
    1 月8 日讓渡證明書、蒐證照片15張、高雄市政府警察局小
    港分局搜索扣筆錄、扣押物品目錄表、贓物認領保管單等附
    卷可稽（見偵卷第23頁至第25頁、第28頁至第30頁、第32頁
    、第34頁、第50頁、第51頁、第53頁至第60頁、第98頁），
    復有上揭遠東銀行支票1 紙（見偵卷第51頁）、2,500 元扣
    案可佐，足認被告陳坤茂、謝進榮上開任意性自白與事實相
    符，均足為認定事實之依據，本件被告陳坤茂、謝進榮之犯
    行，事證明確，均堪已認定。
二、按刑法第336條第2項之業務上侵占罪，必其持有之原因係基
    於業務關係而發生，如果其持有，並非屬於業務行為，縱令
    持有人供其業務上之使用，仍不得謂係業務上所持有之物，
    而難成立業務上侵占罪，為最高法院77年度臺上字第2665號
    判決意旨所揭示。是查被告陳坤茂與被害人吳再添簽立上揭
    土方回填契約時，雙方並未約定應由被害人吳再添提供挖土
    機，而係因被害人吳再添急於完成工程，故另由其出借上揭
    挖土機供被告陳坤茂使用乙節，業經被害人吳再添於偵訊時
    陳述明確（見偵卷第95頁），並有99年1 月8 日土方回填合
    約書附卷可憑（見偵卷第98頁），可知被告陳坤茂並非基於
    業務關係持有上揭挖土機。是核被告陳坤茂所為，係犯刑法
    第335 第1 項之侵占罪；被告謝進榮所為，係犯刑法第349
    條第2 項之故買贓物罪。又被告陳坤茂有事實欄所示之前科
    紀錄，而甫於97年3 月5 日徒刑縮刑期滿執行完畢出監等情
    ，有臺灣高雄地方法院檢察署刑案資料查註紀錄表、臺灣高
    等法院被告前案紀錄表各1 份在卷可憑，其於前案執行完畢
    5 年以內，故意再犯本件有期徒刑以上之罪，為累犯，應依
    刑法第47條第1 項規定加重其刑。爰審酌被告陳坤茂因一時
    貪念，竟侵占被害人吳再添供其使用之上揭挖土機，並予以
    變賣，被告謝進榮則係經營挖土機相關事業之業者，為貪圖
    便宜，竟收購上揭來路不明之挖土機，被告陳坤茂、謝進榮
    因此侵害他人財產權，均實有不該，惟念及被告陳坤茂、謝
    進榮犯後均能坦承犯行，態度尚屬良好，且該挖土機已交被
    害人吳再添領回，實質上損害已有減輕，暨其等犯罪之動機
    、目的、智識程度、生活狀況及檢察官之求刑等一切情狀，
    分別量處如主文所示之刑，復考量被告陳坤茂、謝進榮之學
    歷經濟能力（見本院卷第48頁、第49頁），分別諭知如易科
    罰金之折算標準。另被告謝進榮前未曾受有有期徒刑以上刑
    之宣告，此有臺灣高等法院被告前案紀錄表在卷可稽，其經
    此偵審程序，應知所警惕，諒無再犯之虞，本院因認對其所
    處之刑以暫不執行為適當，爰依刑法第74條第1 項第1 款之
    規定宣告緩刑2 年，並令其向公庫支付4 萬元，以啟自新。
    又扣案之上揭遠東銀行支票1 紙（發票人：謝程寶貴；發票
    日：99年1 月8 日；票面金額：100,000 元；支票號碼：BK
    0000000 ）及現金2,500 元，均為被告陳坤茂為本件犯罪所
    得之物乙節，為被告陳坤茂於警詢時供承在卷（見偵卷第4
    頁），均應依刑法第38條第1 項第3 款予以諭知沒收。
據上論斷，應依刑事訴訟法第273 條之1 第1 項、第284 條之1
、第299 條第1 項前段、刑法第335 條第1 項、第349 條第2 項
、第47條第1 項、第41條第1 項前段、刑法第38條第1 項第3 款
、第74條第1 項第1 款、第2 項第4 款，刑法施行法第1 條之1
，判決如主文。
本案經檢察官張媛舒到庭執行職務。
中    華    民    國    99    年    11    月    30    日
                  刑事第十三庭  法  官  王參和
以上正本證明與原本無異。
如不服本判決應於收受本判決後10日內向本院提出上訴書狀，並
應敘述具體理由，如未敘述上訴理由者，應於上訴期間屆滿後20
日內補提理由書狀於本院（均須按他造當事人之人數附繕本）「
切勿逕送上級法院」。
中    華    民    國    99    年    11    月    30    日
                                書記官  葉祝君
附錄所犯法條：
刑法第335 條
意圖為自己或第三人不法之所有，而侵占自己持有他人之物者，
處5 年以下有期徒刑、拘役或科或併科1 千元以下罰金。
前項之未遂犯罰之。
刑法第349 條
收受贓物者，處3 年以下有期徒刑、拘役或5 百元以下罰金。搬
運、寄藏、故買贓物或為牙保者，處5 年以下有期徒刑、拘役或
科或併科1 千元以下罰金。
因贓物變得之財物，以贓物論。

司法院資訊處製作；財團法人民間司法改革基金會備份。
